【裁判字號】    99,交抗,1494
【裁判日期】    990723
【裁判案由】    違反道路交通管理處罰條例
【裁判全文】
臺灣高等法院交通事件裁定            99年度交抗字第1494號
抗  告  人
即受處分人  甲○○
上列抗告人因違反道路交通管理處罰條例案件，不服臺灣板橋地
方法院中華民國99年6月14日裁定（99年度交聲字第875號），提
起抗告，本院裁定如下：
    主  文
抗告駁回。
    理 由
一、本件原裁定以：
  (一)原處分意旨略以：抗告人即受處分人甲○○於民國98年12月
    5日22時47分許，駕駛車牌號碼W5-5648號自用小客車，行經
    花蓮市○○路與中美路口，因有「駕車行經有燈光號誌管制
    之交岔路口闖紅燈」之違規行為，經花蓮縣政府警察局花蓮
    分局警員劉穎耕當場填製花警交字第P00000000號舉發違反
    道路交通管理事件通知單予以舉發後，交通部公路總局臺北
    區監理所（下稱原處分機關）以99年3月15日北監自裁字第
    裁40-P00000000號違反道路交通管理事件裁決書，依道路交
    通管理處罰條例第53條第1項、第63條第1項第3款（裁決書
    漏載第3款）之規定，裁處罰鍰新臺幣（下同）2,700元，並
    記違規點數3點。
  (二)抗告人異議意旨略稱：伊確無闖紅燈，當時是在找路，車速
    很慢，確實有看到自己行向是綠燈，應是伊綠燈過了，員警
    的車靠近時號誌轉為紅燈，所以誤以為伊闖紅燈，且員警在
    中美路的位置看不到伊行向的號誌。此外，僅以「目睹」為
    違規之依據有欠週詳，應以科學方法舉證，另伊係府前路右
    轉中美路，縱有違規亦屬紅燈右轉，為此聲明異議，請求撤
    銷原處分云云。
  (三)按汽車駕駛人，行經有燈光號誌管制之交岔路口闖紅燈者，
    處1,800元以上5,400元以下罰鍰，並記違規點數3點，道路
    交通管理處罰條例第53條第1項、第63條第1項第3款分別定
    有明文。
  (四)經查：
  1.異議人即抗告人於98年12月5日22時47分許，駕駛車號W5-56
    48號自用一般小客車，行經有燈光號誌管制之花蓮市○○路
    、中美路口，經花蓮縣政府警察局花蓮分局員警劉穎耕以「
    駕車行經有燈光號誌管制之交岔路口闖紅燈」為由，攔停並
    製單舉發等情，有花蓮縣警察局98年12月5日花警交字第P00
    000000號舉發違反道路交通管理事件通知單影本、原處分機
    關99年3月15日北監自裁字第裁40-P00000000號違反道路交
    通管理事件裁決書、花蓮縣警察局花蓮分局99年1月27日花
    市警交字第0990001705號函各1份附卷可稽。
  2.雖異議人辯稱：其確實有看到綠燈，並無闖紅燈，且員警看
    不到其行向燈號云云。惟經傳喚證人即舉發員警劉穎耕到庭
    並具結證稱：我當天與另一位同事開車行經中美路北往南方
    向，是由我同事駕車，經過中美路及府前路口，發現1台深
    綠色的車子闖紅燈，方向是府前路北往南，是在我們車子的
    右手邊，異議人闖紅燈過路口後，我們就尾隨過去，攔停異
    議人車輛，告發的過程有錄音。我當時是親眼目擊異議人闖
    紅燈，他確實是闖越府前路的紅燈，我才過去尾隨的。我看
    到府前路的燈號是指我庭呈現場圖左上角有一個斜的紅綠燈
    。異議人被攔停後，表示他是來辦理公務的，我就告訴他也
    不能闖紅燈，他回答說他知道，但是他沒有注意到，之後異
    議人就以找旅館的藉口說他沒有注意到這個路口有無紅綠燈
    。看到異議人闖紅燈時該路口號誌不是剛轉換，我看到異議
    人時，異議人車子已經在路口一半，我們當時剛到路口準備
    要尾隨異議人等語，並庭呈現場圖、舉發過程錄音檔及譯文
    各1份。衡以證人劉穎耕對異議人闖紅燈之經過陳述詳盡，
    且亦無不合常理或矛盾之處，復經具結擔保其證言之真實性
    ，衡情當不致甘冒涉犯偽證罪之風險，而故意設詞攀誣或虛
    構違規事實以陷害異議人之理，是其前揭關於如何發現及舉
    發異議人闖越紅燈之經過應屬信實，堪予採信。且經勘驗上
    揭舉發過程錄音檔結果，異議人於遭員警攔停當下，係向舉
    發員警表示：「我沒有發覺是紅燈」、「我是先轉過來，有
    紅燈，之後有紅燈嗎? 」、「根本就不知道啊，錄影... 我
    根本就不知道，我根本就沒有那個意思說我闖紅燈嘛」、「
    我根本意識裡面就是沒有闖紅燈」、「 (警員：我們有看到
    你違規)那你為什麼不告訴我，你離了差不多1千公尺才告訴
    我，真的啊，紅燈在哪邊嘛」等語，有勘驗筆錄1份在卷可
    參，倘異議人確係在綠燈時通過前揭路口，何以不在遭警攔
    停舉發之第一現場，即以「其係在號誌為綠燈時通過路口」
    為由向員警據理力爭，反係一再反覆以「未意識到紅燈」、
    「沒有發覺是紅燈」等語置辯，是異議人事後辯稱其通過路
    口時有看到號誌為綠燈云云，自不足採信。
  3.異議人另辯稱：本件應提出科學方法舉證云云。然對於駕駛
    人闖紅燈之違規行為，法無明文須以照片或錄影紀錄憑以認
    定，自應由行政機關本於職權調查後認定之，否則，倘要求
    一律須以照片或錄影紀錄證明，非但虛耗國家資源，且顯然
    違反道路交通行政具有之機動、迅速、多元特性，有害主管
    機關稽查不法、維護道路交通安全之行政目的。故執勤員警
    本乎個人之感官知覺，親自見聞客觀情狀所為之證述，亦屬
    合法之證據資料，倘經調查結果，認其證詞明確，無故意構
    陷及錯認誤判之虞，具有相當之證明力，據以認定違規事實
    成立者，洵屬法之所許，異議人所辯，尚有誤會。
  4.至異議人又辯以：倘其縱有違規，亦屬紅燈右轉云云。惟所
    謂「紅燈右轉」，應指車輛行經交岔路口遇紅燈時，將車輛
    右轉入與該路口接連之交岔路而言，如直接穿越該交岔路口
    前進，無論係直行或斜行，皆非屬紅燈右轉。本件異議人行
    駛路線，係沿府前路 (北往南)直行，穿越介壽二街路口，
    沿中美路（北往南）繼續直行，有上揭現場圖、YAHOO奇摩
    地圖各1份在卷可憑，則其既已穿越交岔之介壽二街路口前
    行，依上開說明，異議人之駕駛行為，非屬「右轉」之行為
    ，異議人所辯，亦屬誤會。
  5.綜上所述，抗告人確有於前述時、地闖紅燈之違規行為。原
    處分機關援引道路交通管理處罰條例第53條第1項、第63 條
    第1項第3款之規定，據以裁處罰鍰2,700元，並記違規點數3
    點，核無違誤，本件異議為無理由，應予駁回。
二、抗告意旨略以：警員之證詞不實，在中美路無法目擊府前路
    之紅燈，且員警所駕駛之警車與抗告人為同一方向，何需尾
    隨抗告人後始開罰單之情，又開罰單之地點距離違規地點已
    有400公尺，與正常舉發程序有異，原審僅採信警方之證詞
    ，並認為行政機關本於職權即可採證，無須具體事證，與法
    治社會之精神顯有違背，原裁定有失偏頗，請撤銷原裁定，
    另為適法之裁定等語。
三、原裁定依憑證人即舉發警員劉穎耕之證詞，本件舉發過程錄
    音內容及卷內相關證據資料，認定抗告人確有本件闖紅燈之
    違規事實，已詳敘其證據取捨及認定之理由，並對抗告人所
    辯各情認不足採，詳以指駁，而駁回抗告人異議之聲明。經
    核並無不合。抗告意旨猶執為原審所不採而詳予指駁之陳詞
    置辯，為無理由，應予駁回。
四、據上論結，應依道路交通案件處理辦法第26條，刑事訴訟法
    第412條，裁定如主文。
中    華    民    國    99    年    7     月    23    日
              刑事第十二庭審判長法  官  蔡永昌
                                法  官  吳啟民
                                法  官  蔡國在
以上正本證明與原本無異。
不得再抗告。
                                書記官  顧哲瑜
中    華    民    國    99    年    7     月    23    日

司法院資訊處製作；財團法人民間司法改革基金會備份。
